臺灣桃園地方法院民事簡易判決
111年度壢簡字第891號
原      告  邱創儉  

            邱聖斐  
            邱聖鈞  
兼  共  同
訴訟代理人  邱偉韶  
被      告  古宛令  
訴訟代理人  林彥志  
上列當事人間請求侵權行為損害賠償(交通)事件，原告提起刑事
附帶民事訴訟，經本院刑事庭於民國111年3月8日以111年度審交
簡附民字第2號裁定移送前來，本院於民國111年9月28日言詞辯
論終結，判決如下：
    主    文
一、原告之訴駁回。
二、訴訟費用由原告連帶負擔。
    事實及理由
壹、程序事項
一、按民事訴訟法第255條第1項但書第1款、第2項規定：「訴狀
    送達後，原告不得將原訴變更或追加他訴。但被告同意者不
    在此限；被告於訴之變更或追加無異議，而為本案之言詞辯
    論者，視為同意變更或追加。」
二、經查，本件原告起訴時僅以邱偉韶為原告，起訴時訴之聲明為：「（一）被告應給付原告100萬元，及自起訴狀繕本送達翌日起至清償日止，按週年利率5%計算之利息。（二）願供擔保請准宣告假執行。」嗣原告追加邱創儉、邱聖斐、邱聖鈞為原告，並減縮訴之聲明為：「被告應給付原告965,182元，及自起訴狀繕本送達翌日起至清償日止，按週年利率5%計算之利息。」（見本院卷第145頁反面第27、28行）被告並不爭執而為言詞辯論，依上揭規定視為同意變更追加，是原告訴之變更追加合於上揭規定，自應准許。
貳、實體事項
一、原告主張
（一）被告於108年11月27日19時48分許，駕駛車牌號碼0000-00
      號自小客車（下稱肇事車輛），沿桃園市平鎮區環南路往
      延平路方向行駛，至環南路與復旦路口時，因未注意車前
      狀況，撞擊訴外人邱勤山騎乘之車牌號碼000-000號普通
      重型機車（下稱系爭機車），致訴外人邱勤山人車倒地，
      受有外傷性顱內出血、骨盆骨折、右手及右小腿擦傷、右
      膝撕裂傷等傷害，嗣後訴外人邱勤山並因本件事故而死亡
      。
（二）訴外人邱勤山因本件事故支出醫療費用201,989元、救護
      車費3,600元、系爭機車維修費26,700元、購買輪椅、助
      行器及枴杖費用9,800元、看護費198,000元。又原告均為
      訴外人邱勤山之子女及繼承人，因訴外人邱勤山死亡受有
      精神上損害60萬元，共計1,040,062元。扣除已領取之強
      制險74,880元後，尚有965,182元之損害。爰依民法侵權
      行為之規定，提起本件訴訟等語，並聲明：如上開變更後
      訴之聲明。
二、被告答辯
　　訴外人邱勤山就本件事故與有過失。原告請求醫療費中，除
    聯新醫院及長庚醫院外，其餘與本件事故無相當因果關係；
    機車維修費應計算折舊；原告購買輪椅、助行器及枴杖費用
    未提出證據；訴外人邱勤山所受傷勢僅需看護1個月，費用
    共61,900元；訴外人邱勤山死亡結果與被告無相當因果關係
    ，故原告不得請求慰撫金等語。並聲明：原告之訴駁回。
三、被告於108年11月27日19時48分許，駕駛肇事車輛沿環南路
    往延平路方向行駛，至環南路與復旦路口時，撞擊訴外人邱
    勤山騎乘之系爭機車，致訴外人邱勤山人車倒地，受有外傷
    性顱內出血、骨盆骨折、右手及右小腿擦傷、右膝撕裂傷。
    且原告均為訴外人邱勤山之子女及繼承人等事實。有欽等關
    聯查詢結果在卷可參（見本院個資卷）業經本院調取臺灣桃
    園地方檢察署110年度偵字第4446號偵查卷宗（下稱偵卷）
    ，核閱當事人談話紀錄表、調查筆錄、診斷證明書、現場圖
    、調查事故報告表、肇事車輛行車紀錄器截圖、交通事故照
    片、偵訊筆錄等資料附卷可佐（見偵卷第13至18、27至32、
    35、43至47、49至53、71至80、91、92頁）。且為被告所不
    爭執，堪信為真實。
四、原告復主張被告應負完全過失責任，賠償965,182元，為被
    告所否認，並以前詞置辯，是本件爭點即為：（一）被告是
    否應負損害賠償責任？（二）訴外人邱勤山是否與有過失？
    （三）訴外人邱勤山之死亡與本件事故有無相當因果關係？
    （四）原告得請求賠償之金額若干？茲分述如下：
（一）被告是否應負損害賠償責任？
　　⒈按民法第191條之2前段規定：「汽車、機車或其他非依軌
      道行駛之動力車輛，在使用中加損害於他人者，駕駛人應
      賠償因此所生之損害。」次按道路交通安全規則第94條第
      3項前段規定：「汽車行駛時，駕駛人應注意車前狀況及
      兩車並行之間隔，並隨時採取必要之安全措施。」
　　⒉查被告駕駛肇事車輛，於事故前沿環南路往延平路方向行
      駛，至環南路與復旦路口前，訴外人邱勤山駕駛系爭機車
      於對向車道未依規定兩段式左轉彎，肇事車輛約於2秒後
      後碰撞系爭機車等情，有肇事車輛行車紀錄器影像截圖在
      卷可參（見偵卷第71、72頁）。可知被告駕駛肇事車輛行
      經事故地點時，因未注意車前狀況，撞擊系爭機車而肇生
      本件事故。
　　⒊而依當時天氣晴，夜間有照明，柏油路面乾燥無缺陷亦無
      障礙物，視距良好等一切情狀，有道路交通事故調查報告
      表（一）在卷足憑（見偵卷第51頁），並無不能注意之情
      事，被告竟疏未注意而撞擊系爭車輛，足見被告具過失甚
      明。揆諸前揭規定，被告自應就訴外人邱勤山所受之損害
      ，負侵權行為之損害賠償責任。
（二）訴外人邱勤山是否與有過失？
　　⒈按民法第217條第1項規定：「損害之發生或擴大，被害人
      與有過失者，法院得減輕賠償金額，或免除之。」次按道
      路交通安全規則第99條第2項規定：「機車行駛至交岔路
      口，其轉彎，應依標誌或標線之規定行駛。」同法第102
      條第1項第7款規定：「轉彎車應讓直行車先行。」
    ⒉查現場照片所示，本件事故發生之環南路與復旦路口設有
      兩段式左轉標誌（見偵卷第73頁）。次查系爭機車於事故
      發生前於事故路口左轉彎後與肇事車輛發生碰撞等情，已
      如前述。可知訴外人邱勤山駕駛系爭機車未依規定兩段式
      左轉，且未禮讓直行之肇事車輛先行，而肇生本件事故。
    ⒊而依當時天氣晴，夜間有照明，柏油路面乾燥無缺陷亦無
      障礙物，視距良好等一切情狀，有道路交通事故調查報告
      表（一）在卷足憑（見偵卷第51頁），並無不能注意之情
      事。訴外人邱勤山竟疏未注意而未兩段式左轉，且未禮讓
      肇事車輛，足見訴外人邱勤山與有過失甚明，桃園市政府
      車輛行車事故鑑定會桃市鑑0000000號鑑定意見書亦同此
      認定（見偵卷第107至111頁）。
    ⒋本院斟酌本件事故發生時雙方各項情狀，認本件事故之發
      生，被告應負擔20%、訴外人邱勤山應負擔80%之過失責任
      。
（三）訴外人邱勤山之死亡與本件事故有無相當因果關係？
　　⒈按民事訴訟法第277 條本文規定：「當事人主張有利於己
      之事實者，就其事實有舉證之責任。」民事訴訟如係由原
      告主張權利者，應先由原告負舉證之責，若原告先不能舉
      證，以證實自己主張之事實為真實，則被告就其抗辯事實
      即令不能舉證，或其所舉證據尚有疵累，亦應駁回原告之
      請求（最高法院100 年度台上字第415 號判決意旨參照）
      。
　　⒉原告主張訴外人邱勤山係因本件事故而死亡，為被告所否
      認，是原告自應就此負舉證責任。查訴外人邱勤山於108
      年12月27日之診斷證明書，診斷欄記載為外傷性顱內出血
      、骨盆骨折、右手及右小腿擦傷、右膝撕裂傷（見本院卷
      第111頁）。次查訴外人邱勤山於109年5月30日之死亡證
      明書記載死亡方式為自然死，死亡原因為敗血症、嵌頓型
      疝氣併大範圍腸缺血性壞死（見偵卷第37頁）。訴外人邱
      勤山之死亡距離本件事故發生已逾半年，且死亡原因為疝
      氣引發之敗血症，難認與訴外人邱勤山因本件事故所受傷
      害有因果關係。
　　⒊再查訴外人邱勤山於109年5月12日因至天晟醫院急診，訴
      外人邱勤山自訴呼吸喘、呼吸急促、被外傭強灌沙子及豆
      子、現感腹痛，有急診護理紀錄單在卷可參（見本院卷第
      27頁）。可知訴外人邱勤山主觀上亦未認定其腹痛情形與
      本件事故有何因果關係。原告復未提出其他證據供本院審
      酌，是難認訴外人邱勤山之死亡與本件事故有相當因果關
      係。
（四）原告得請求賠償之金額若干？
　　⒈按民法第1148條規定：「繼承人自繼承開始時，除本法另
      有規定外，承受被繼承人財產上之一切權利、義務。但權
      利、義務專屬於被繼承人本身者，不在此限。」本件原告
      均為訴外人邱勤山之子女及繼承人，已如前述。是依上開
      規定，原告即得行使訴外人邱勤山對被告之損害賠償請求
      權，先予敘明。
　　⒉系爭機車維修費2,670元
　　　⑴按民法第213條第1、3項規定：「負損害賠償責任者，除
        法律另有規定或契約另有訂定外，應回復他方損害發生
        前之原狀。第1項情形，債權人得請求支付回復原狀所
        必要之費用，以代回復原狀。」又所謂必要修復費用，
        如修理材料以新品換舊品時，應予折舊（最高法院77年
        度第9次民事庭會議決議參照）。
　　　⑵經查，系爭機車修理費用為26,700元，被告僅爭執需計
        算折舊（見本院卷第149頁）。而訴外人邱勤山既係以
        新零件替代舊零件，自應就零件費用計算並扣除折舊，
        始屬公平。依行政院所頒固定資產耐用年數表及固定資
        產折舊率之規定，系爭機車之耐用年數為3年，依定率
        遞減法每年折舊1000分之536，其最後一年之折舊額，
        加歷年折舊累積額，總和不得超過該資產成本原額之10
        分之9之計算方法計算。
　　　⑶查系爭機車之出廠年月為93年8月，有車即資料查詢結果
        在卷可證（見偵卷第69頁），迄至系爭事故發生時即10
        8年11月27日，已使用逾3年，則扣除折舊後之修復費用
        估定為10分之1即2,670元，原告請求在此範圍內，為有
        理由；逾此部分之請求，則屬無據。
　　⒊醫療費172,233元
　　　⑴按民法第193條第1項規定：「不法侵害他人之身體或健
        康者，對於被害人因此喪失或減少勞動能力或增加生活
        上之需要時，應負損害賠償責任。」
　　　⑵查原告因本件事故受有外傷性顱內出血、骨盆骨折、右
        手及右小腿擦傷、右膝撕裂傷等傷害，已如前述。原告
        因而支出聯新醫院看診費用1,560元、林口長庚醫院看
        診費用170,673元，共計172,233元，有醫療費用收據在
        卷可參（見本院卷第65、67、73、83、86、87頁），是
        原告此部分請求，應屬有據。
　　　⑶原告另請求訴外人邱勤山於109年5月9日至龍興診所就診
        之醫療費65元等語。然查原告提出之醫療費用收據所示
        ，訴外人邱勤山看診科別係「心臟血管內科」（見本院
        卷第68頁），與訴外人邱勤山因本件事故所受傷勢不符
        ，難認與本件事故有相當因果關係。原告另請求訴外人
        邱勤山於109年5月間至天晟醫院就診之醫療費用50,204
        元等語。然此部分醫療費係訴外人因腹痛就診所生，與
        本件事故無相當因果關係，已如前述，是原告此部分請
        求，亦屬無據。
　　⒋救護車費3,600元
　　　訴外人邱勤山於本件事故發生後搭乘救護車，支出救護車
      費3,600元，有統一發票在卷可參（見本院卷第68頁反面
      ），是原告此部分請求，應有理由。
　　⒌看護費73,941元
　　　⑴查訴外人邱勤山因本件事故於108年11月28日起在林口長
        庚醫院住院，於108年12月9日出院，住院及出院後1個
        月需專人照護等情，有診斷證明書在卷可參（見本院卷
        第111頁反面），是訴外人邱勤山需專人照護之時間，
        應自108年11月28日起至109年1月8日止。原告雖主張看
        護日數為90日，然此與上開診斷證明書所載不符，且原
        告又未提出其他證據供本院審酌，難認原告之主張可採
        。
　　　⑵次查原告提出之看護費收據，原告自108年11月28日起至
        108年12月27日止，支出看護費共52,300，有照顧服務
        費證明在卷可參（見本院卷第69、70頁）。再以此計算
        108年12月28日起至109年1月8日止共12日之看護費，應
        為21,641元【計算式：(52,300/29)×12=21,641，四捨
        五入至整數，下同】。是原告得請求之看護費共計73,9
        41元【計算式：52,300+21,641=73,941】，原告請求在
        此範圍內，為有理由；逾此部分之請求則屬無據，應予
        駁回。
　　⒍精神慰撫金
　　　按民法第194條規定：「不法侵害他人致死者，被害人之
      父、母、子、女及配偶，雖非財產上之損害，亦得請求賠
      償相當之金額。」原告固主張訴外人邱勤山因被告過失致
      死，故請求精神慰撫金60萬元等語。然訴外人邱勤山之死
      亡結果與本件事故無相當因果關係，已如前述，是原告此
      部分請求，自屬無據。
　　⒎上開金額共計252,444元【計算式：2,670＋172,233＋3,600＋
      73,941＝252,444】。復依兩造間過失責任比例計算，原告
      得向被告請求之金額為：50,489元【計算式：252,444×20
      %=50,489】。又訴外人邱勤山已受領之強制險金額為74,8
      80元，為兩造所不爭執（見本院卷第145頁反面第9、26行
      ）。可知訴外人邱勤山受領之強制險給付已逾原告得向被
      告請求之數額，是原告即不得再向被告請求損害賠償。
五、綜上所述，原告依侵權行為之法律關係，請求被告給付965,
    182元及其利息，均無理由，應予駁回。
六、本件事證已臻明確，兩造其餘主張陳述及所提之證據，經審
    酌均與本院前揭判斷無影響，毋庸一一論述，附此敘明。
七、訴訟費用負擔之依據：民事訴訟法第78條、85條第2項。
中　　華　　民　　國　　111 　年　　10　　月　　21　　日
　　　　　　　　　　　　中壢簡易庭　法　官 周仕弘
以上為正本係照原本作成。
如不服本判決，應於送達後20日內，向本院提出上訴狀並表明上
訴理由，如於本判決宣示後送達前提起上訴者，應於判決送達後
20日內補提上訴理由書（須附繕本）。
中　　華　　民　　國　　111 　年　　10　　月　　21　　日
　　　　　　　　　　　　　　　　　　書記官 巫嘉芸